【裁判字號】    97,上訴,101
【裁判日期】    970229
【裁判案由】    違反毒品危害防制條例
【裁判全文】
臺灣高等法院臺中分院刑事判決         97年度上訴字第101號
上  訴  人
即  被  告  乙○○
                    （現羈押於臺灣臺中看守所）
選任辯護人  黃俊昇律師
            陳世煌律師
上列上訴人因違反毒品危害防制條例案件，不服臺灣彰化地方法
院96年度訴字第1818號中華民國96年11月27日第一審判決（起訴
案號：臺灣彰化地方法院檢察署96年度偵字第8398號），提起上
訴，本院判決如下：
    主  文
原判決撤銷。
乙○○所犯販賣第一級毒品罪之罪名及處罰，詳如附表「所犯罪
名及處罰」欄所示，應執行有期徒刑拾參年。扣案之第一級毒品
海洛因陸拾伍包（驗餘合計淨重拾陸點零捌公克）沒收銷燬之；
扣案之第一級毒品海洛因包裝用之外包裝袋陸拾伍只（空包裝總
重拾肆點肆零公克）、NOKIA廠牌行動電話壹支（序號：0000000
00000000 號，含門號0000000000號SIM卡壹枚），均沒收。因販
賣第一級毒品海洛因所得新臺幣柒仟元沒收之，如全部或一部不
能沒收時，以其財產抵償之。
    事  實
一、乙○○（綽號「阿得仔」）前因重利案件，經臺灣板橋地方
    法院以 94年度簡字第3384號判處有期徒刑6月確定，於民國
    94年10月31日易科罰金執行完畢。詎仍不知悔改，其明知海
    洛因係毒品危害防制條例管制之第一級毒品，不得非法持有
    、販賣，竟基於販賣第一級毒品海洛因以營利之犯意，於96
    年間在雲林縣麥寮鄉台17線附近，向綽號「阿勝」之林裕祥
    （所涉販賣毒品罪嫌，另由臺灣雲林地方法院檢察署檢察官
    偵查中）購入數量不詳之第一級毒品海洛因後，再以其所有
    內裝門號0000000000號SIM卡1枚之NOKIA廠牌行動電話1支（
    序號： 000000000000000號）作為販賣毒品海洛因之聯絡工
    具，由欲購買第一級毒品海洛因者，撥打前開行動電話號碼
    與乙○○聯繫購買毒品後，便在乙○○位於彰化縣大城鄉○
    ○村○○路66號住處交易，或由乙○○將毒品藏放在 1個紅
    色小皮包內置於其胸前口袋，並駕駛車號 W4-5959號自小客
    車或騎乘車號 QU6-013號輕型機車攜帶至約定地點交易，乙
    ○○即以此方式分別為下列販賣第一級毒品海洛因之行為：
  (一)於96年9月5日下午7時3分38秒許、同年月 6日上午10時24分
    26秒許、同年月 6日上午10時47分16秒許，由陳逸震（起訴
    書誤載為陳逸振）以0000000000號行動電話撥打乙○○持用
    之0000000000號行動電話，向乙○○表示欲購買第一級毒品
    海洛因，乙○○即駕駛上開自小客車或騎乘上開機車至彰化
    縣大城鄉山腳村鐵樹巷附近之產業道路或彰化縣二林鎮彰化
    基督教醫院二林分院大排水溝旁等約定地點，以一手交錢、
    一手交貨之方式，販賣第一級毒品海洛因予陳逸震共 3次，
    交易金額分別為 700元、800元、500元，乙○○販賣毒品海
    洛因予陳逸震之所得合計為 2,000元（各次販賣時間之地點
    等，詳如附表所示）。
  (二)於96年9月7日下午1時4分50秒許、同年月8日下午2時47分14
    秒許、同年月8日下午9時17分29秒許，由吳浚承以00000000
    00號行動電話撥打乙○○持用之0000000000號行動電話，向
    乙○○表示欲購買第一級毒品海洛因，乙○○即騎乘上開機
    車至彰化縣大城鄉山腳村第三公墓附近之約定地點，以一手
    交錢、一手交貨之方式，販賣第一級毒品海洛因予吳浚承共
    3次，每次交易金額均為500元，乙○○販賣毒品海洛因予吳
    浚承之所得合計為1,500元。
  (三)於96年9月5日下午3時46分8秒許、同年月7日下午4時32分36
    秒許、同年月8日下午3時50分14秒許，由陳淑珠以00000000
    00號行動電話撥打乙○○持用之0000000000號行動電話，向
    乙○○表示欲購買第一級毒品海洛因，乙○○即騎乘上開機
    車至彰化縣大城鄉山腳村第三公墓附近之約定地點，以一手
    交錢、一手交貨之方式，販賣第一級毒品海洛因予陳淑珠共
    3次，每次交易金額均為500元，乙○○販賣毒品海洛因予陳
    淑珠之所得合計為1,500元。
  (四)於96年9月6日下午5時33分41秒許、同日下午 8時20分6秒許
    、同年月8日下午6時33分22秒許，由蔡東揚以0000000000號
    行動電話撥打乙○○持用之0000000000號行動電話，向乙○
    ○表示欲購買第一級毒品海洛因，由乙○○在其位於彰化縣
    大城鄉○○村○○路66號住處或前往雲林縣麥寮鄉麥寮夜市
    慶發修配廠之約定地點，以一手交錢、一手交貨之方式，販
    賣第一級毒品海洛因予蔡東揚共3次，其中9月6日之2次交易
    金額均為500元，9月8日之交易金額為 1,000元（500元之海
    洛因 2包），乙○○販賣毒品海洛因予蔡東揚之所得合計為
    2,000元（各次販賣時間之地點等，詳如附表所示）。
二、嗣於96年9月9日14時20分許，為警循線在彰化縣大城鄉○○
    村○○道路查獲，並扣得乙○○所有之海洛因65包（驗餘合
    計淨重16.08公克，空包裝總重14.40公克）及 NOKIA廠牌行
    動電話1支（序號：00000 0000000000號，含門號000000000
    0號SIM卡 1枚）。乙○○為警查獲後，經警借提時即供稱毒
    品海洛因來源係向林裕祥購買，因而破獲林裕祥。
三、案經彰化縣警察局芳苑分局報告臺灣彰化地方法院檢察署檢
    察官偵查起訴。
    理  由
一、證據能力部分：
  (一)按被告以外之人於偵查中向檢察官所為陳述，除顯有不可信
    之情況者外，得為證據，此於刑事訴訟法第159條之1第2項
    定有明文。蓋因檢察官與法官同為司法官署，且檢察官代表
    國家偵查犯罪，依法有訊問被告、證人及鑑定人之權力，且
    須對被告有利、不利之情形均應注意，況徵諸實務運作，檢
    察官實施刑事偵查程序，亦能恪遵法定程序之要求，不致有
    違法取證情事且可信度極高，是被告以外之人前於偵查中已
    具結而為證述，除反對該項供述得具有證據能力之一方，已
    釋明「顯有不可信之情況」之理由外，不宜以該證人未能於
    審判中接受他造之反對詰問為由，即遽指該證人於偵查中之
    陳述不具證據能力，方符前揭法條之立法意旨。經查本案證
    人陳逸震、吳浚承、陳淑珠、蔡東揚於檢察官偵查中所為之
    陳述，均經具結，被告及其選任辯護人亦均未指摘檢察官在
    為上開偵訊時，有任何不法取供之情形，是客觀上並無顯不
    可信之情況，則上開證人於偵查中之證言自具有證據能力。
  (二)又按被告以外之人於審判外之陳述，雖不符前4條之規定，
    而經當事人於審判程序同意作為證據，法院審酌該言詞陳述
    或書面陳述作成時之情況，認為適當者，亦得為證據。當事
    人、代理人或辯護人於法院調查證據時，知有第159條第1項
    不得為證據之情形，而未於言詞辯論終結前聲明異議者，視
    為有前項之同意，此於刑事訴訟法第159條之5亦有明文規定
    。上開立法意旨在於傳聞證據未經當事人之反對詰問予以核
    實，原則上先予排除，惟若當事人已放棄詰問或未聲明異議
    ，基於證據資料愈豐富，愈有助於真實發現之理念，且強化
    言詞辯論主義，法院自可承認該傳聞證據例外擁有證據能力
    。經查：證人陳逸震、吳浚承、陳淑珠、蔡東揚分別於警詢
    中之陳述，雖均係被告以外之人於審判外之陳述，性質上屬
    傳聞證據，惟經檢察官及被告及其選任辯護人於原審均同意
    作為證據，且上開警詢筆錄內容，於本院審理時予以提示並
    告以要旨，各經檢察官、辯護人及被告等人表示意見，當事
    人或辯護人已知上述筆錄乃傳聞證據，均未於言詞辯論終結
    前對該等筆錄內容異議，本院審酌上開筆錄作成時，較無人
    情施壓或干擾，亦無不當取供之情形，認為以之作為本案之
    證據亦屬適當，是其等於警詢中之證言亦具有證據能力。
  (三)復按有事實足認被告或犯罪嫌疑人有最輕本刑為3年以上有
    期徒刑之罪嫌，並危害國家安全或社會秩序情節重大，而有
    相當理由可信其通訊內容與本案有關，且不能或難以其他方
    法蒐集或調查證據者，得發通訊監察書，前項通訊監察書，
    偵查中由檢察官依司法警察機關聲請或依職權核發，審判中
    由法官依職權核發，通訊保障及監察法第 5條第1項第1款、
    第2項定有明文。經查，本案被告所持用門號 0000000000號
    行動電話之監聽錄音，為臺灣雲林地方法院檢察署檢察官核
    准在案，有詳載聲監案號、案由、監察電話、對象及譯文人
    等之臺灣雲林地方法院檢察署通訊監察書及譯文紀錄等附卷
    可參，是上揭監聽譯文，係司法警察依臺灣雲林地方法院檢
    察署核發之通訊監察書，合法監聽電話錄製之錄音帶聽譯所
    得，且經檢察官、被告及其選任辯護人於原審同意作為證據
    ，另於本院審理時提示及告以要旨時，當事人或辯護人均未
    於言詞辯論終結前對該等譯文內容異議，本院查無其他不法
    之情狀，足認得為本案之證據，依刑事訴訟法第159條之5之
    規定，具有證據能力。
二、認定事實所憑證據及理由：
  (一)訊據上訴人即被告乙○○（下稱被告）對於上開事實於本院
    準備程序及審理時坦承不諱，並據證人即購毒者陳逸震、吳
    浚承、陳淑珠、蔡東揚等人分別於警詢及偵查中證述綦詳（
    見偵查卷第15至17頁、第50至52頁、第54至57頁、第75至77
    頁、第79至82頁、第97至100頁、第102至105頁、第122至12
    5頁），復有指認犯罪嫌疑人紀錄表3紙在卷可考（見偵查卷
    第28頁、第73頁、第83頁），參以本件經警依臺灣雲林地方
    法院檢察署所核發之通訊監察書，對被告所持用之00000000
    00號行動電話實施通訊監察，證人陳逸震、吳浚承、陳淑珠
    、蔡東揚等人確有以其等所使用之上開行動電話，撥打被告
    所持用之0000000000號行動電話，此有陳逸震全戶戶籍資料
    查詢結果 1紙、行動電話門號為0000000000號、0000000000
    號、0000000000號、0000000000號之通聯調閱查詢單各 1紙
    （見偵查卷第18頁、第 19頁、第58頁、第84頁、第112頁）
    、門號00000 00000號行動電話分別與門號00000 00000號、
    0000000000號、0000000000號、0000000000號行動電話通話
    之監聽譯文在卷可稽（見偵查卷第25至27頁、第60頁、第62
    頁、第63頁、第85頁、第87頁、第90頁、第113頁、第113頁
    反面、第11 4頁），另扣案之白色粉末65包，經送法務部調
    查局鑑定結果，確含有第一級毒品海洛因成份（合計淨重16
    .08 公克，空包裝總重14.40 公克），有法務部調查局96年
    11月10日調科壹字第09623077520號鑑定書1紙可查（見原審
    卷第64頁），此外復有內裝門號0000000000號SIM卡1枚之NO
    KIA廠牌行動電話1支（序號： 000000000000000號）扣案可
    資佐證，足徵被告上開自白確屬有據，堪以採信。
  (二)本案雖未扣得被告販賣予證人陳逸震、吳浚承、陳淑珠、蔡
    東揚等人之海洛因，上開證人亦未能明確證述被告每次販出
    海洛因之實際重量，而未能精準計算出被告販入與販出海洛
    因之差價（即營利賺取之淨額）。然查我國查緝販賣毒品執
    法甚嚴，對於販賣海洛因者尤科以重度刑責，又販賣海洛因
    既係違法行為，當非可公然為之，亦無公定價格，且容易分
    裝並增減份量，而每次買賣之價量，可能隨時依雙方關係深
    淺、資力、需求量及對行情之認知、來源是否充裕、查緝是
    否嚴謹、購買者被查獲時供述購買對象之可能風險之評估等
    情形，而異其標準，非可一概而論；販賣之利得，除被告坦
    承犯行或價量俱臻明確外，委難察得實情，販賣之人從價差
    或量差中牟利之方式雖異，其意圖營利之販賣行為則同一。
    是以因海洛因量微價高，取得不易，販賣者率有暴利可圖，
    苟非意圖販賣營利，一般人焉有可能甘冒重度刑責而提供海
    洛因予他人，苟被告於買賣之過程中無利可圖，自無平白費
    時、費力特意於上開時、地交付毒品海洛因予前揭購毒者之
    理，被告販賣毒品分別交付海洛因予證人陳逸震、吳浚承、
    陳淑珠、蔡東揚等人，其主觀上顯係基於營利之販賣意圖而
    為毒品之提供行為甚明。
  (三)綜上所述，本件事證已臻明確，被告販賣第一級毒品之犯行
    洵堪認定，應予依法論科。
三、論罪科刑理由：
  (一)查海洛因係屬毒品危害防制條例第 2條第2項第1款所管制之
    第一級毒品。是核被告所為，係犯毒品危害防制條例第4條
    第1項販賣第一級毒品罪。被告持有海洛因之低度行為，應
    為販賣之高度行為所吸收，不另論罪。
  (二)按數行為於同時同地或密切接近之時地實施，侵害同一之法
    益，各行為之獨立性極為薄弱，依一般社會健全觀念，在時
    間差距上，難以強行分開，在刑法評價上，以視為數個舉動
    之接續施行，合為包括之一行為予以評價，較為合理，則屬
    接續犯，而為包括之一罪（最高法院86年台上字第3295號判
    例可資參照）。本件被告分別於不同時間、地點販賣海洛因
    予證人陳逸震、吳浚承、陳淑珠、蔡東揚共12次，各次在時
    間及地點差距上，可以分開，在刑法評價上，各具獨立性，
    每次行為皆可獨立成罪，顯非於同時同地或密切接近之時地
    實施犯罪之接續犯。又按所謂集合犯，係指依一般社會通念
    ，特定犯罪行為具有反覆實施之特性，立法者於制定刑罰法
    律之初，亦已認知該種行為類型之反覆性，而有意藉由法條
    中客觀構成要件之行為要素，含括上開具有反覆實施特性之
    數個犯罪行為，仍僅接受一次刑法之評價為已足。而販賣毒
    品罪，不論行為人或為零星偶一為之，或不間斷為之，行為
    人於行為終了時，即已達其營利目的，自難認立法者於制定
    刑罰法律之初，已認知販賣毒品行為必屬具反覆性之犯罪，
    且有意藉由法條中客觀構成要件之行為要素，含括上開具有
    反覆實施特性之數個犯罪行為。況依94年2月2日總統令修正
    公布，並自95年7月1日施行之刑法，其修正既依據「刑罰公
    平原則」之考量，刪除有關連續犯之規定，並將含有連續犯
    性質之常業犯一併全數刪除（參見刑法修正草案總說明），
    則再以集合犯之概念評價多數販賣毒品之行為，即有不當。
    因此，本件被告12次販賣毒品罪之行為，當無論以接續犯或
    集合犯之餘地，此時則應回歸一般刑法上行為單、複數之認
    定，而予論罪科刑，較稱妥適。是被告所犯之販賣第一級毒
    品罪各罪間，犯意各別，行為互殊，應分論併罰。公訴人認
    被告為接續犯，尚有未洽。
  (三)查被告前因重利案件，經臺灣板橋地方法院以94年度簡字第
    3384號判處有期徒刑6月確定，於94年1 0月31日易科罰金執
    行完畢等情，有臺灣高等法院被告前案紀錄表存卷可考，其
    於 5年內故意再犯本案有期徒刑以上之罪，為累犯，原應依
    刑法第 47條第1項之規定加重其刑，惟因販賣第一級毒品罪
    之法定本刑為死刑或無期徒刑，依刑法第 64條第1項、第65
    條第 1項之規定均不得加重，故僅就併科罰金刑部分加重其
    刑。
  (四)另按供出煙毒來源，因而破獲者，得減輕其刑。因之，苟能
    將其煙毒來源之有關資料諸如前手之綽號、住居所或其他足
    資辨別之特徵等供出，使調查或偵查犯罪之公務員得據以破
    獲者，即足當之。至於販毒者是否已具體指出其煙毒來源即
    前手之真實姓名、年籍、身分，及該人是否早在警方監控中
    ，則非所問（最高法院87年度臺上字第2299號判決意旨可參
    ）。查被告為警查獲後，經警於 96年10月3日借提時即供稱
    毒品海洛因來源係向綽號「阿勝」之林裕祥購買，警方因被
    告之供述而於96年10月16日拘捕林裕祥到案，現由臺灣雲林
    地方法院檢察署檢察官以96年偵字5393號違反毒品危害防制
    條例案件偵查中，此有林裕祥涉嫌販賣毒品之相關偵查資料
    可憑（見原審卷證物袋），可認被告符合犯販賣毒品罪而供
    出毒品來源，因而破獲之要件，依毒品危害防制條例第17條
    規定，予以減輕被告之刑。
  (五)再販賣第一級毒品罪之法定本刑為死刑或無期徒刑，已如前
    述，被告雖有上開販賣第一級毒品之犯行，然被告販賣海洛
    因之時間不長、各次販賣之海洛因所得非多，數量亦少，其
    犯罪情節尚非重大，只因一時貪念，致罹法定刑為死刑或無
    期徒刑之重典，相對於長期大量販賣毒品之大毒梟而言，被
    告對社會治安及國民健康之危害較小，倘亦處以死刑或無期
    徒刑，不免過苛，且無從與前開大毒梟之惡行有所區隔，是
    其犯罪情狀在客觀上足以引起一般人之同情，情節尚堪憫恕
    ，若處以法定最低度之刑，猶嫌過重，爰各依刑法第59條規
    定酌量減輕其刑。死刑及無期徒刑部分應遞減之，罰金刑部
    分則先加後遞減之。
  (六)原審認被告販賣第一級毒品事證明確，予以論罪科刑，固非
    無見。惟查：(1)本件僅能證明被告於上開時間販賣海洛因予
    證人陳逸震、吳浚承、陳淑珠、蔡東揚等人各 3次，其餘起
    訴販賣海洛因予證人陳逸震、吳浚承之犯行則無法證明（詳
    如後述），惟原審認定被告販賣海洛因予陳逸震、吳浚承各
    20次及15次，尚有未合。(2)原審判決認被告數次販賣海洛因
    之行為係基於集合犯之包括一罪犯意反覆所為，而論以一罪
    ，亦有未洽。(3)本件被告販賣海洛因之時間不長、各次販賣
    之海洛因所得非多，數量亦少，其犯罪情節尚非重大，應適
    用刑法第59條規定酌量減輕其刑，原審判決未予酌減，容有
    未當。被告上訴意旨指摘上開(1)、(3)部分不當，為有理由。
    原審判決既有上開可議之處，即屬無可維持，自應由本院予
    以撤銷改判。爰審酌被告明知海洛因係屬戕害人身心之毒品
    ，竟為貪圖不法利益，鋌而走險予以販賣他人施用，危害社
    會治安及國民健康甚鉅，且販賣毒品為世界各國戮力查緝之
    萬國公罪，海洛因足以使施用者導致精神障礙、性格異常，
    甚至造成生命危險之生理成癮性及心理依賴性，並斟酌被告
    各次販賣海洛因之所得及數量非多，於原審及本院審理時坦
    承犯行之犯後態度等一切情狀，分別量處如附表「所犯罪名
    及處罰」欄所示之刑，並定其應執行之刑，以資懲儆。
  (七)按毒品危害防制條例第 18條第1項規定，得諭知沒收並銷燬
    之者，以查獲之第一、二級毒品及專供製造或施用毒品之器
    具為限，並不及於毒品之外包裝。而毒品外包裝既係用於包
    裹毒品，防其裸露、潮濕，便於攜帶販賣，亦係供販賣毒品
    所用之物，應依毒品危害防制條例第 19條第1項之規定宣告
    沒收之，方屬適法（最高法院92年度臺上字第1288號判決意
    旨參照）。又毒品危害防制條例第19條第1項規定：犯第4條
    之罪者，其供犯罪所用或因犯罪所得之財物，均沒收之，如
    全部或一部不能沒收時，追徵其價額或以其財產抵償之。但
    該條項並無如同條例第 18條第1項所定「不問屬於犯人與否
    ，沒收之」之明文，自屬相對沒收主義之立法。是其應沒收
    之物，應以屬被告所有者為限（最高法院95年度臺上字第30
    5號判決意旨參照）。扣案之海洛因65包（驗餘合計淨重16.
    08公克），為查獲之毒品，應依毒品危害防制條例第18條第
    1項前段規定，宣告沒收銷燬之。又扣案海洛因包裝用之 65
    只外包裝袋（空包裝總重14．40公克），係屬被告所有用以
    包裹毒品，防其裸露、潮濕，便於攜帶販賣所用之物，業據
    被告供明在卷，爰依毒品危害防制條例條例第 19條第1項前
    段規定宣告沒收。又被告所使用NOKIA廠牌行動電話1支（序
    號：000000000000000 號），係被告所有供被告犯罪所用之
    物，業據被告供明在卷，另被告販賣毒品使用之行動電話門
    號0000000000號SIM卡 1枚，於開通上線時，該SIM卡所有權
    即移轉給用戶乙節，有台灣大哥大股份有限公司96年10月26
    日法大字096105113號函函1份在卷可稽（見原審卷第56頁）
    ，是該門號雖非以被告名義所申設，惟被告供稱係向申辦人
    所購買取得，自可認定為被告所有之物，是扣案 NOKIA廠牌
    行動電話1支（序號：00000000000000號，含門號000000000
    0號SIM卡1枚），應依毒品危害防制條例第19條第1項規定，
    諭知沒收之。至扣案門號 0000000000號行動電話1支（序號
    ：000000000000000號，含SIM卡1枚）及門號 0000000000號
    行動電話1支（序號： 000000000000000000，含SIM卡1張）
    ，因無任何證據證明係供被告犯罪所用或預備供犯罪所用之
    物，亦不屬違禁物，爰不諭知沒收。又扣案之現金32,000元
    ，被告否認係販賣所得財物，既與本案被告販賣毒品無關，
    爰不於本案宣告沒收。末按毒品危害防制條例第19 條第1項
    規定，犯販賣毒品罪者，其犯罪所得之財物均沒收之，係採
    義務沒收主義。故販賣毒品所得之對價，不問其中成本若干
    ，利潤多少，均應全部諭知沒收，貫徹政府查禁煙毒之決心
    ，以符立法本旨（最高法院91年度臺上字第2419號判決意旨
    參照）。故被告販賣第一級毒品海洛因所得財物共7,000 元
    ，應依毒品危害防制條例第 19條第1項之規定宣告沒收，如
    全部或一部不能沒收時，以其財產抵償之。
四、不另為無罪諭知部分：
  (一)公訴意旨另以：被告除上開犯罪事實欄所示販賣海洛因予證
    人陳逸震、吳浚承、陳淑珠、蔡東揚各3次外，尚自96年7月
    中旬起至同年9月9日止，販賣海洛因予陳逸震17次，另自96
    年8月初起至同年 9月8日止，販賣海洛因予吳浚承12至17次
    ，因認被告該部分另涉有毒品危害防制條例第4條第1項之販
    賣第一級毒品罪嫌。
  (二)按犯罪事實應依證據認定之，無證據不得認定犯罪事實，刑
    事訴訟法第 154條第2項定有明文。又按刑事訴訟法第156條
    第 2項規定，被告雖經自白，仍應調查其他必要之證據，以
    察其是否與事實相符。立法目的乃欲以補強證據擔保自白之
    真實性；亦即以補強證據之存在，藉之限制自白在證據上之
    價值。而所謂補強證據，則指除該自白本身外，其他足資以
    證明自白之犯罪事實確具有相當程度真實性之證據而言。雖
    其所補強者，非以事實之全部為必要，但亦須因補強證據與
    自白之相互利用，而足使犯罪事實獲得確信者，始足當之（
    最高法院74年台覆字第10號判例可資參照）又按認定不利於
    被告之事實，須依積極證據，苟積極證據不足為不利於被告
    事實之認定時，即應為有利於被告之認定，更不必有何有利
    之證據（最高法院30年上字第816 號判例足資參照）。
  (三)公訴人上開指述無非以證人陳逸震於偵查時證稱自 96年7月
    中旬起至同年 9月上旬止，向被告購買海洛因20次左右，證
    人吳浚承於偵查中證稱自 96年8月初起至同年9月8日止，向
    被告購買海洛因約15至20次為其論據，惟訊據被告於本院審
    理時除承認上開事實欄認定之販賣海洛因犯行外，堅決否認
    其有其餘販賣海洛因之犯行。經查：被告固於原審審理時供
    稱其販賣海洛因予證人陳逸震500元10次，1,000元亦10次等
    語，惟證人陳逸震於警詢時供稱：伊自 96年7月中旬開始平
    均1天至2天以500元至1,000元之代價向被告購買海洛因等語
    ，其於偵查中證稱： 96年7月中旬開始總共買過20次左右，
    每次都買500元至1,000元等語，觀之被告及證人陳逸震就各
    次交易海洛因之實際時間、地點及金額無法明確指出，且除
    犯罪事實欄所載販賣予陳逸震 3次之部分有監聽譯文堪予佐
    證外，其餘17次販賣海洛因之時間、地點則均無積極證據足
    以究明。另證人吳浚承於警詢時陳稱：伊自 96年8月上旬開
    始平均1天至2天以500元至1,000元之代價向被告購買海洛因
    等語，其於偵查中證稱： 96年8月初開始向被告購買海洛因
    ，次數約 2天1次，最後1次是9月8日，約買15至20次，每次
    都買500元至1,000元等語，其就各次實際交易之時間、地點
    及金額亦不明確，而被告於原審審理時係稱：販賣予吳浚承
    之次數忘記了等語，是除犯罪事實欄所載販賣予吳浚承 3次
    之部分有監聽譯文足堪佐證外，其餘12次至17次販賣海洛因
    之時間、地點則無積極證據足以證明。是自無從僅憑證人陳
    逸震、吳浚承於偵查時不明確之指述，即遽認被告涉有此部
    分販賣海洛因犯行。因此除論罪科刑部分外，其餘起訴被告
    販賣海洛因予陳逸震17次及吳浚承12至17次犯行，尚屬不能
    證明，因檢察官認被告所涉本部分販賣第一級毒品海洛因犯
    行，與前開論罪科刑部分，有接續犯之實質上一罪關係，是
    就該部分不另為無罪之諭知。
據上論斷，應依刑事訴訟法第369條第1項前段、第364條、第299
條第1項前段，毒品危害防制條例第4條第1項、第 17條、第18條
第1項前段、第19條第1項，刑法第11條、第 47條第1項、第51條
第5款、第59條，判決如主文。
本案經檢察官甲○○到庭執行職務。
中    華    民    國    97    年    2     月    29    日
            刑事第八庭  審判長法  官  羅  得  村
                              法  官  劉  榮  服
                              法  官  張  靜  琪
上列正本證明與原本無異。
如不服本判決應於收受送達後十日內向本院提出上訴書狀，其未
敘述上訴之理由者並得於提起上訴後十日內向本院補提理由書（
須附繕本）。
                              書記官  陳  俞  豪
中    華    民    國    97    年    2     月    29    日
附表
┌──┬───┬───┬────┬─────────┬──────────────────┐
│編號│販賣對│時間  │ 地點   │毒品種類次數及價格│      所犯罪名及處罰                │
│    │象    │      │        │                  │                                    │
├──┼───┼───┼────┼─────────┼──────────────────┤
│一  │陳逸震│96年9 │彰化縣大│販賣第1級毒品海洛 │乙○○販賣第一級毒品，累犯，處有期徒│
│    │      │月5日 │城鄉山腳│因1次，價格700 元 │刑捌年，扣案之第一級毒品海洛因陸拾伍│
│    │      │下午7 │村鐵樹巷│（重量不詳）。    │包（驗餘合計淨重拾陸點零捌公克）沒收│
│    │      │時3分 │附近    │                  │銷燬之；扣案之第一級毒品海洛因包裝用│
│    │      │38秒許│        │                  │之外包裝袋陸拾伍只（空包裝總重拾肆點│
│    │      │      │        │                  │肆公克）、NOKIA廠牌行動電話壹支（序 │
│    │      │      │        │                  │號：000000000000000號，含門號0000000│
│    │      │      │        │                  │352號SIM卡壹枚），均沒收。因販賣第一│
│    │      │      │        │                  │級毒品海洛因所得新臺幣柒佰元沒收之，│
│    │      │      │        │                  │如全部或一部不能沒收時，以其財產抵償│
│    │      │      │        │                  │之。                                │
├──┼───┼───┼────┼─────────┼──────────────────┤
│二  │陳逸震│96年9 │彰化縣二│販賣第1級毒品海洛 │乙○○販賣第一級毒品，累犯，處有期徒│
│    │      │月6日 │林鎮彰化│因1次，價格800元（│刑捌年，扣案之第一級毒品海洛因陸拾伍│
│    │      │上午10│基督教醫│重量不詳）。      │包（驗餘合計淨重拾陸點零捌公克）沒收│
│    │      │時24分│院二林分│                  │銷燬之；扣案之第一級毒品海洛因包裝用│
│    │      │26秒許│院大排水│                  │之外包裝袋陸拾伍只（空包裝總重拾肆點│
│    │      │      │溝旁    │                  │肆公克）、NOKIA廠牌行動電話壹支（序 │
│    │      │      │        │                  │號：000000000000000號，含門號0000000│
│    │      │      │        │                  │352號SIM卡壹枚），均沒收。因販賣第一│
│    │      │      │        │                  │級毒品海洛因所得新臺幣捌佰元沒收之，│
│    │      │      │        │                  │如全部或一部不能沒收時，以其財產抵償│
│    │      │      │        │                  │之。                                │
├──┼───┼───┼────┼─────────┼──────────────────┤
│三  │陳逸震│96年 7│彰化縣大│販賣第1級毒品海洛 │乙○○販賣第一級毒品，累犯，處有期徒│
│    │      │月6日 │城鄉山腳│因1次，價格為500元│刑捌年，扣案之第一級毒品海洛因陸拾伍│
│    │      │上午10│村鐵樹巷│（重量不詳）。    │包（驗餘合計淨重拾陸點零捌公克）沒收│
│    │      │時47分│附近之產│                  │銷燬之；扣案之第一級毒品海洛因包裝用│
│    │      │16秒許│業道路  │                  │之外包裝袋陸拾伍只（空包裝總重拾肆點│
│    │      │      │        │                  │肆公克）、NOKIA廠牌行動電話壹支（序 │
│    │      │      │        │                  │號：000000000000000號，含門號0000000│
│    │      │      │        │                  │352號SIM卡壹枚），均沒收。因販賣第一│
│    │      │      │        │                  │級毒品海洛因所得新臺幣伍佰元沒收之，│
│    │      │      │        │                  │如全部或一部不能沒收時，以其財產抵償│
│    │      │      │        │                  │之。                                │
├──┼───┼───┼────┼─────────┼──────────────────┤
│四  │吳浚承│96年9 │彰化縣大│販賣第一級毒品海洛│乙○○販賣第一級毒品，累犯，處有期徒│
│    │      │月7日 │城鄉山腳│因1次，價格為500元│刑捌年，扣案之第一級毒品海洛因陸拾伍│
│    │      │下午4 │村第三公│（重量不詳）。    │包（驗餘合計淨重拾陸點零捌公克）沒收│
│    │      │分50秒│墓附近  │                  │銷燬之；扣案之第一級毒品海洛因包裝用│
│    │      │許    │        │                  │之外包裝袋陸拾伍只（空包裝總重拾肆點│
│    │      │      │        │                  │肆公克）、NOKIA廠牌行動電話壹支（序 │
│    │      │      │        │                  │號：000000000000000號，含門號0000000│
│    │      │      │        │                  │352號SIM卡壹枚），均沒收。因販賣第一│
│    │      │      │        │                  │級毒品海洛因所得新臺幣伍佰元沒收之，│
│    │      │      │        │                  │如全部或一部不能沒收時，以其財產抵償│
│    │      │      │        │                  │之。                                │
├──┼───┼───┼────┼─────────┼──────────────────┤
│五  │吳浚承│96年9 │彰化縣大│販賣第1級毒品海洛 │乙○○販賣第一級毒品，累犯，處有期徒│
│    │      │月8日 │城鄉山腳│因1次，價格為500元│刑捌年，扣案之第一級毒品海洛因陸拾伍│
│    │      │下午2 │村第三公│（重量不詳）。    │包（驗餘合計淨重拾陸點零捌公克）沒收│
│    │      │時47分│墓附近  │                  │銷燬之；扣案之第一級毒品海洛因包裝用│
│    │      │14許  │        │                  │之外包裝袋陸拾伍只（空包裝總重拾肆點│
│    │      │      │        │                  │肆公克）、NOKIA廠牌行動電話壹支（序 │
│    │      │      │        │                  │號：000000000000000號，含門號0000000│
│    │      │      │        │                  │352號SIM卡壹枚），均沒收。因販賣第一│
│    │      │      │        │                  │級毒品海洛因所得新臺幣伍佰元沒收之，│
│    │      │      │        │                  │如全部或一部不能沒收時，以其財產抵償│
│    │      │      │        │                  │之。                                │
├──┼───┼───┼────┼─────────┼──────────────────┤
│六  │吳浚承│96年9 │彰化縣大│販賣第1級毒品海洛 │乙○○販賣第一級毒品，累犯，處有期徒│
│    │      │月8日 │城鄉山腳│因1次，價格為500元│刑捌年，扣案之第一級毒品海洛因陸拾伍│
│    │      │下午9 │村第三公│（重量不詳）。    │包（驗餘合計淨重拾陸點零捌公克）沒收│
│    │      │時17分│墓附近  │                  │銷燬之；扣案之第一級毒品海洛因包裝用│
│    │      │29秒許│        │                  │之外包裝袋陸拾伍只（空包裝總重拾肆點│
│    │      │      │        │                  │肆公克）、NOKIA廠牌行動電話壹支（序 │
│    │      │      │        │                  │號：000000000000000號，含門號0000000│
│    │      │      │        │                  │352號SIM卡壹枚），均沒收。因販賣第一│
│    │      │      │        │                  │級毒品海洛因所得新臺幣伍佰元沒收之，│
│    │      │      │        │                  │如全部或一部不能沒收時，以其財產抵償│
│    │      │      │        │                  │之。                                │
├──┼───┼───┼────┼─────────┼──────────────────┤
│七  │陳淑珠│96年9 │彰化縣大│販賣第1級毒品海洛 │乙○○販賣第一級毒品，累犯，處有期徒│
│    │      │月5日 │城鄉山腳│因1次，價格為500元│刑捌年，扣案之第一級毒品海洛因陸拾伍│
│    │      │下午3 │村第三公│（重量不詳）。    │包（驗餘合計淨重拾陸點零捌公克）沒收│
│    │      │時46分│墓附近  │                  │銷燬之；扣案之第一級毒品海洛因包裝用│
│    │      │8秒許 │        │                  │之外包裝袋陸拾伍只（空包裝總重拾肆點│
│    │      │      │        │                  │肆公克）、NOKIA廠牌行動電話壹支（序 │
│    │      │      │        │                  │號：000000000000000號，含門號0000000│
│    │      │      │        │                  │352號SIM卡壹枚），均沒收。因販賣第一│
│    │      │      │        │                  │級毒品海洛因所得新臺幣伍佰元沒收之，│
│    │      │      │        │                  │如全部或一部不能沒收時，以其財產抵償│
│    │      │      │        │                  │之。                                │
├──┼───┼───┼────┼─────────┼──────────────────┤
│八  │陳淑珠│96年9 │彰化縣大│販賣第1級毒品海洛 │乙○○販賣第一級毒品，累犯，處有期徒│
│    │      │月7日 │城鄉山腳│因1次，價格為500元│刑捌年，扣案之第一級毒品海洛因陸拾伍│
│    │      │下午4 │村第三公│（重量不詳）。    │包（驗餘合計淨重拾陸點零捌公克）沒收│
│    │      │時32分│墓附近  │                  │銷燬之；扣案之第一級毒品海洛因包裝用│
│    │      │36秒許│        │                  │之外包裝袋陸拾伍只（空包裝總重拾肆點│
│    │      │      │        │                  │肆公克）、NOKIA廠牌行動電話壹支（序 │
│    │      │      │        │                  │號：000000000000000號，含門號0000000│
│    │      │      │        │                  │352號SIM卡壹枚），均沒收。因販賣第一│
│    │      │      │        │                  │級毒品海洛因所得新臺幣伍佰元沒收之，│
│    │      │      │        │                  │如全部或一部不能沒收時，以其財產抵償│
│    │      │      │        │                  │之。                                │
├──┼───┼───┼────┼─────────┼──────────────────┤
│九  │陳淑珠│96年9 │彰化縣大│販賣第1級毒品海洛 │乙○○販賣第一級毒品，累犯，處有期徒│
│    │      │月8日 │城鄉山腳│因1次，價格為500元│刑捌年，扣案之第一級毒品海洛因陸拾伍│
│    │      │下午3 │村第三公│（重量不詳）。    │包（驗餘合計淨重拾陸點零捌公克）沒收│
│    │      │時50分│墓附近  │                  │銷燬之；扣案之第一級毒品海洛因包裝用│
│    │      │14秒許│        │                  │之外包裝袋陸拾伍只（空包裝總重拾肆點│
│    │      │      │        │                  │肆公克）、NOKIA廠牌行動電話壹支（序 │
│    │      │      │        │                  │號：000000000000000號，含門號0000000│
│    │      │      │        │                  │352號SIM卡壹枚），均沒收。因販賣第一│
│    │      │      │        │                  │級毒品海洛因所得新臺幣伍佰元沒收之，│
│    │      │      │        │                  │如全部或一部不能沒收時，以其財產抵償│
│    │      │      │        │                  │之。                                │
├──┼───┼───┼────┼─────────┼──────────────────┤
│十  │蔡東揚│96年9 │乙○○彰│販賣第1級毒品海洛 │乙○○販賣第一級毒品，累犯，處有期徒│
│    │      │月6日 │化縣大城│因1次，價格為500元│刑捌年，扣案之第一級毒品海洛因陸拾伍│
│    │      │下午5 │鄉山腳村│（重量不詳）。    │包（驗餘合計淨重拾陸點零捌公克）沒收│
│    │      │時33分│中山路66│                  │銷燬之；扣案之第一級毒品海洛因包裝用│
│    │      │41秒許│號住處  │                  │之外包裝袋陸拾伍只（空包裝總重拾肆點│
│    │      │      │        │                  │肆公克）、NOKIA廠牌行動電話壹支（序 │
│    │      │      │        │                  │號：000000000000000號，含門號0000000│
│    │      │      │        │                  │352號SIM卡壹枚），均沒收。因販賣第一│
│    │      │      │        │                  │級毒品海洛因所得新臺幣伍佰元沒收之，│
│    │      │      │        │                  │如全部或一部不能沒收時，以其財產抵償│
│    │      │      │        │                  │之。                                │
├──┼───┼───┼────┼─────────┼──────────────────┤
│十一│蔡東揚│96年9 │雲林縣麥│販賣第1級毒品海洛 │乙○○販賣第一級毒品，累犯，處有期徒│
│    │      │月6日 │寮鄉麥寮│因1次，價格為500元│刑捌年，扣案之第一級毒品海洛因陸拾伍│
│    │      │下午8 │夜市慶發│（重量不詳）。    │包（驗餘合計淨重拾陸點零捌公克）沒收│
│    │      │時20分│修配廠  │                  │銷燬之；扣案之第一級毒品海洛因包裝用│
│    │      │6秒許 │        │                  │之外包裝袋陸拾伍只（空包裝總重拾肆點│
│    │      │      │        │                  │肆公克）、NOKIA廠牌行動電話壹支（序 │
│    │      │      │        │                  │號：000000000000000號，含門號0000000│
│    │      │      │        │                  │352號SIM卡壹枚），均沒收。因販賣第一│
│    │      │      │        │                  │級毒品海洛因所得新臺幣伍佰元沒收之，│
│    │      │      │        │                  │如全部或一部不能沒收時，以其財產抵償│
│    │      │      │        │                  │之。                                │
├──┼───┼───┼────┼─────────┼──────────────────┤
│十二│蔡東揚│96年9 │乙○○彰│販賣第1級毒品海洛 │乙○○販賣第一級毒品，累犯，處有期徒│
│    │      │月8日 │化縣大城│因1次，價格為1000 │刑捌年，扣案之第一級毒品海洛因陸拾伍│
│    │      │下午6 │鄉山腳村│元（2包，重量不詳 │包（驗餘合計淨重拾陸點零捌公克）沒收│
│    │      │時33分│中山路66│）。              │銷燬之；扣案之第一級毒品海洛因包裝用│
│    │      │22秒許│號住處  │                  │之外包裝袋陸拾伍只（空包裝總重拾肆點│
│    │      │      │        │                  │肆公克）、NOKIA廠牌行動電話壹支（序 │
│    │      │      │        │                  │號：000000000000000號，含門號0000000│
│    │      │      │        │                  │352號SIM卡壹枚），均沒收。因販賣第一│
│    │      │      │        │                  │級毒品海洛因所得新臺幣壹仟元沒收之，│
│    │      │      │        │                  │如全部或一部不能沒收時，以其財產抵償│
│    │      │      │        │                  │之。                                │
└──┴───┴───┴────┴─────────┴──────────────────┘
附錄本案論罪科刑法條全文：
毒品危害防制條例第4條
製造、運輸、販賣第一級毒品者，處死刑或無期徒刑；處無期徒
刑者，得併科新臺幣 1 千萬元以下罰金。
製造、運輸、販賣第二級毒品者，處無期徒刑或 7 年以上有期徒
刑，得併科新臺幣 7 百萬元以下罰金。
製造、運輸、販賣第三級毒品者，處 5 年以上有期徒刑，得併科
新臺幣 5 百萬元以下罰金。
製造、運輸、販賣第四級毒品者，處 3 年以上 10 年以下有期徒
刑，得併科新臺幣 3 百萬元以下罰金。
製造、運輸、販賣專供製造或施用毒品之器具者，處 1 年以上 7
年以下有期徒刑，得併科新臺幣 1 百萬元以下罰金。
前五項之未遂犯罰之。


司法院資訊處製作；財團法人民間司法改革基金會備份。
